臺北高等行政法院判決
                                       100年度再字第45號
再審  原告  台灣環宇網路股份有限公司
代　表　人　黃孟蓉（董事長）
再審  被告　財政部臺北市國稅局
代　表　人　陳金鑑（局長）
上列當事人間營利事業所得稅事件，再審原告對於本院中華民國
98年8 月6 日本院98年度訴字第681 號判決，提起再審之訴，本
院判決如下：
    主  文
再審之訴駁回。
再審訴訟費用由再審原告負擔。
　　事實及理由
一、事實概要：
    再審原告94年度營利事業所得稅結算申報，列報營業收入淨
    額新臺幣（下同）102,903,010 元及全年所得額虧損
    11,072,058元，再審被告初查以其未能提示帳證供核，按系
    統規劃分析及設計業（行業標準代號：7201-12 ）同業利潤
    標準淨利率30% 核算營業淨利30,870,903元（102,903,010
    元×30% ），加計非營業收入總額3,760,043 元，核定全年
    所得額34,630,946元，應補稅額8,647,736 元。嗣再審被告
    復查階段，依據向臺灣臺北地方法院檢察署影印再審原告全
    部遭扣押之相關帳證查核結果，以再審原告營業成本無法勾
    稽查核，按該業同業利潤標準毛利率70% 核定營業毛利
    72,032,107元（102,903,010 元×70% ），減除營業費用及
    損失總額26,091,706元，核算營業淨利45,940,401元，因較
    全部按同業利潤標準淨利率核算之營業淨利30,870,903元為
    高，乃維持原核定營業淨利30,870,903元，加計非營業收入
    總額3,760,043 元，維持原核定全年所得額34,630,946元。
    再審原告不服，申經復查，未獲變更，提起訴願，亦遭駁回
    ，遂向本院提起行政訴訟。經本院98年8 月6 日98年度訴字
    第681 號判決駁回。再審原告提起上訴，復經最高行政法院
    98年度裁字第2673號裁定駁回其上訴。再審原告猶未甘服，
    主張本件有行政訴訟法第273 條第1 項第1 款、第13款及第
    14款之再審事由，提起本件再審之訴。
二、兩造聲明：
　　(一)再審原告聲明：
      1.本院98年度訴字第681號判決廢棄。
      2.訴願決定、復查決定及原處分均撤銷。
      3.再審訴訟費用由再審被告負擔。
　　(二)再審被告聲明：
      1.駁回再審原告之訴。
      2.再審訴訟費用由再審原告負擔。
三、再審原告主張：
    (一)原確定終局判決有適用法規顯有錯誤之違誤：
      按最高行政法院97年判字第360 號判決、最高法院80年度
      台再字第64號裁定意旨，營利事業所得稅查核準則第6 條
      第4 項之規定，及改制前行政法院57年判字第60號判例、
      最高行政法院90年度判字第1272號判決及100 年度判字第
      137 號判決意旨，經查，再審原告94年度相關帳證資料因
      商業會計法案件而受台灣台北地方法院檢察署扣押，惟，
      再審原告就該案件嗣後既受有不起訴處分，則再審原告帳
      證資料受查扣即屬非可歸責於再審原告，而應可符合營利
      事業所得稅查核準則第6 條第4 項之「因公調閱」，而得
      依據上開法令依書面審核加以核定。況，再審原告於訴願
      聲請書中亦已竭盡所能提出相關資料，再審被告竟仍忽略
      之而自為核定應稅額，顯有於法未洽之處。然查，原確定
      判決竟就上開情事全然未查，復又忽略上開法令而為判決
      ，是有消極不適用法令之違誤，而該當行政訴訟法第273
      條第1 項第1 款之規定。
    (二)再審原告於再審程序中所提之銷貨發票、發票存根及重新
      歸類之行業代碼表等爭帳證資料確屬新證據：
      1.按行政訴訟法第273條第1項第13款及改制前行政法院62
        年度判字第579 號判例規定及見解，經查，再審原告於
        96年4 月27日因商業會計法等案件（再審原告已受有不
        起訴處分）受法務部調查局北部地區機動工作組搜索，
        並扣押相關帳冊、文件等，直至99年4 月21日後方取回
        受扣押之帳冊等資料，此均有法務部調查局北部地區機
        動工作組扣押物品收據、98年執字第6303號勘驗筆錄、
        台灣台北地方法院檢察署98年執字第6303號執行傳票可
        稽（鈞院卷第12頁以下，聲證1 ）。另，本案原確定判
        決言詞辯論終結期日依據台灣高等行政法院判決書上所
        載係為98年7 月23日，合先敘明。
      2.復查，關於再審原告94年度之系爭帳證資料，既係自96
        年4 月27日即遭扣押，直至99年4 月21日方經發還，則
        再審原告自無法於原確定判決言詞辯論期日為適時提出
        ，系爭帳證資料無法提出既非因再審原告涉犯不法，亦
        非再審原告之過失所致，換言之，系爭帳證資料之無法
        提出係不可歸責於再審原告，依據上開判例，系爭帳證
        資料即屬「在前訴訟程序中即存在，而為當事人所不能
        予以利用，現始得使用者」，亦即，系爭帳證資料應係
        屬上開行政訴訟法所謂之「新證據」。且，依據系爭帳
        證資料，再審原告即可受認定為以「電腦及其週邊設備
        買賣安裝」為主要營業項目，而適用4731-11 之行業標
        準代碼，而受較有利之裁判。另，關於再審不變期間，
        再審原告於取回遭扣押帳證資料後，即陸續進行對帳整
        理等工作，惟因遭扣資料龐多，且資料歷經台北地檢署
        查核以致散亂不堪，再審原告乃於100 年3 月中旬方將
        94年度之帳證資料整理妥適，方發見系爭帳證資料，進
        而知悉再審被告引用錯誤之行業標準代碼，再審原告旋
        即提起本件再審訴訟，是，本件再審事件亦已遵守再審
        之不變期間。
    (三)原確定終局判決就重要證據有漏未調查、斟酌之瑕疵：按
      行政訴訟法第273 條第1 項第14款、第125 條第1 項、第
      133 條之規定，最高行政法院100 年度判字第689 號判決
      意旨及最高行政法院98年8 月份第2 次庭長法官聯席會議
      決議見解，經查，本件原確定判決之重大爭點係為雙方就
      再審原告應適用之營業代碼有所爭執，此外，雙方復又就
      再審原告遭扣押之物均有所爭執，而再審原告遭扣押物又
      係為影響再審原告適用之營業代碼之重要證物。就此，原
      確定判決法院依據上開法令即應依職權就系爭受扣押物進
      行調查，而得依據行政訴訟法第164 條第1 項之規定向台
      灣台北地方法院檢察署調閱再審原告受扣押物，惟，原確
      定判決竟僅單純引用原處分卷內之資料即為判決，而全未
      就受扣押物為調查斟酌。是以，原確定判決有違背法令之
      嫌，亦應具有足以影響判決之重要證據漏未斟酌之再審理
      由。
    (四)再審原告願與再審被告為訴訟上和解：
      查本件再審程序有關核稅爭議，實係因再審原告公司相關
      帳證遭查扣而無法適時整理相關帳證後據以申報稅捐，為
      此再審原告亦感無奈與抱歉，然再審原告絕非希冀透過訴
      訟等救濟程序達到逃漏應繳稅捐之目的。就應繳稅捐當依
      法定程序處理，絕無二言，然依再審原告公司目前之經營
      狀況，實無力承擔再審被告核定稅額。為能儘速解決本件
      核稅紛爭，再審原告願與再審被告為訴訟上和解，俾免訟
      累。且再審原告於再審程序進行前後，即積極與再審被告
      商洽本件和解事宜，惟再審被告表示本件已判決確定，因
      此無法於庭外進行和解，惟若本件得由鈞院依法酌定庭期
      就有關再審要件或再審理由具備與否進行調查，則再審被
      告得酌量情形與再審原告為訴訟上和解之磋商云云。
    (五)提出98年度執字第6303號勘驗筆錄、94年度相關發票存根
      、重新歸類之行業代碼表等件影本為證。
四、再審被告主張：
　  (一)按提起再審之訴，應以符合行政訴訟法第273 條規定，有
      提起再審之訴之事由存在為前提要件，依同法第277 條第
      1 項第4 款規定表明再審理由。但當事人已依上訴主張其
      事由或知其事由而不為主張者，不在此限。再以所謂表明
      再審理由，必須指明確定判決有如何合於法定再審事由之
      適用條款及具體情事始為相當。本件再審原告提起再審之
      訴，雖主張其有再審新證據之提出，惟並未具體聲明其提
      起再審事由係適用行政訴訟法之何條款？另揆其再審訴狀
      表明之再審理由，係仍猶執與前訴訟程序確定判決及原處
      分階段相同主張之「適用行業代號」爭議，即究應為再審
      被告核定之系統規劃、分析及設計業（行業標準代號：
      7201-12 ）或再審原告主張之「電腦及其週邊設備買賣安
      裝」（行業標準代號：4731-11 ），且亦與本件再審原告
      98年上訴最高行政法院之上訴理由相同，其進一步提出之
      新證據亦為原審判決及原處分階段即已存在之附卷資料，
      均難謂已符合行政訴訟法第273 條規定，而有得提起再審
      之訴之事由，其再審之訴自非合法。
    (二)再審原告於再審被告初查階段雖表示其帳證係遭扣押而無
      法提示，惟案經再審被告於復查階段以97年6 月10日財北
      國稅法一字第0970054847函（原處分卷第252 頁）請臺北
      地檢署同意再審被告前往影印再審原告全部遭扣押之相關
      帳證以釐實情，經獲同意就再審原告全部遭扣押之相關帳
      證資料影印查核，再審被告就影印之帳證資料所編製明細
      表（原處分卷第254 頁）已詳列再審原告遭扣押資料內容
      除總分類帳及日記帳外，另有買賣合約書、進貨發票、出
      貨單、「統一發票存根聯」9 冊、銀行存摺及餘額明細、
      組織圖、內部轉帳傳票及其憑證等相關資料，且就影印之
      銷貨發票依其記載內容（含發票號碼、日期、買受人、統
      一編號、品名、數量、單價及總價）逐筆編製「銷貨發票
      彙整表」（原處分卷第185 頁以下至180 頁），並就其進
      貨發票亦依記載內容（含發票號碼、日期、銷售人、統一
      編號、品名、數量、單價及總價）、買賣合約及出貨單等
      逐筆編製「進貨發票彙整表」（原處分卷第84頁以下至79
      頁）列示附卷，因再審被告就再審原告遭扣押之全部帳證
      查核後，其營業成本仍無法勾稽，乃維持再審被告初查原
      核定之營業淨利30,870,903元，加計非營業收入總額
      3,760,043 元，維持原核定全年所得額34,630,946元。是
      本件再審原告主張其向臺北地檢署領回扣押帳證後始發現
      之「94年度銷貨發票」及「發票存根」即非新證據，而係
      原處分及原審判決階段即已存在之附案證物。
    (三)另再審原告於原審判決階段即已主張依其進貨所有之營業
      項目是電腦及週邊設備之買賣與安裝，若再審被告同意更
      正行業標準代碼為4731-11 之「電腦及其週邊設備買賣安
      裝業」，再審原告願意按同業利潤標準核稅，此部分業經
    　大院98年度訴字第681 號判決書之四、得心證之理由(2)載
      明『關於原告更正營業代碼為4731-11 （以電腦及其週邊
      設備之買賣為其營業項目）部分：依原告進貨發票與銷售
      發票所示，其主要進貨為「電子零件及軟體」（原處分卷
      第134-133 頁），而銷貨發票所載品名為「電子週邊設備
      乙批」、「製作費」、「多媒體光電平台」（原處分卷第
      324-322 、339-333 、281-265 頁），足證原告係以系統
      規劃分析及設計為主要營業項目，不是以電腦及其週邊設
      備之買賣為其營業項目，原告更正營業代碼為4731-11 自
      無理由。』是以，再審原告所主張之94年度銷貨發票及發
      票存根，亦已為原審判決所使用及斟酌之證物，並無就重
      要證物漏未斟酌情事。
    (四)再審原告稱依其目前經營狀況實無力繳納核定稅額，冀望
      能和解磋商云云，惟此亦非得為提起再審之理由。再有甚
      者，本次再審原告竟謊稱再審被告僅願於開庭時商洽和解
      條件，更為無稽之談，再審被告於再審程序進行迄今，從
      未與再審原告有任何再審書狀以外之洽商或連繫，遑論商
      談和解事宜。
    (五)揆之原審判決理由所適用之法規，並無與該案應適用之現
      行法規相違背，或與解釋判例有所牴觸之情形，再審原告
      所提出之94年度銷貨發票及發票存根，亦為原審判決階段
      已存在且已斟酌之證物，而非新證物且無漏未斟酌情事，
      茲再審原告縱有爭執，要難謂為適用法規錯誤，或發現新
      證物，或就重要證物漏未斟酌情事，自無依首揭行政訴訟
      法第273 條規定，提起再審之要件等語。
五、按「再審之訴專屬為判決之原行政法院管轄」，行政訴訟法
    第275 條第1 項定有明文。又按「對於高等行政法院判決提
    起上訴，而經本院認上訴為不合法以裁定駁回，對於該高等
    行政法院判決提起再審之訴者，無論本於何種法定再審事由
    ，仍應專屬原高等行政法院管轄。又當事人向本院提起上訴
    ，是否合法，係屬本院應依職權調查裁判之事項，聲請人對
    本院以其上訴為不合法而駁回之裁定，以發見未經斟酌之證
    物為由聲請再審，依行政訴訟法第283 條準用第275 條第1
    項之規定，應專屬本院管轄，同法第275 條第3 項規定不在
    準用之列。」，最高行政法院95年裁字第1167號著有判例。
    經查，本件當事人前因營利事業所得稅事件，經本院98年8
    月6 日98年度訴字第681 號判決駁回。再審原告不服，提起
    上訴，經最高行政法院98年度裁字第2673號裁定，以其上訴
    為不合法，駁回上訴確定在案。再審原告主張本院98年度訴
    字第681 號判決，有行政訴訟法第273 條第1 項第1 款、第
    13款及第14款之再審事由，提起本件再審之訴。依前揭規定
    及最高行政法院判例意旨，該等再審事由屬本院管轄，合先
    敘明。
六、又按「有左列各款情形之一者，得以再審之訴對於確定終局
    判決聲明不服。但當事人已依上訴主張其事由或知其事由而
    不為主張者，不在此限：一、適用法規顯有錯誤者。…十三
    、當事人發現未經斟酌之證物或得使用該證物。但以如經斟
    酌可受較有利益之裁判為限。十四、原判決就足以影響於判
    決之重要證物漏未斟酌者。」，行政訴訟法第273 條第1 項
    第1 款、第13款及第14款定有明文。又按「再審之訴顯無再
    審理由者，得不經言詞辯論，以判決駁回之。」，同法第
    278 條第2 項設有規定。
七、前揭事實概要所載各情，為兩造所不爭，且有上開各該文件
    、原處分、復查決定書及訴願決定書等件影本附原處分卷、
    訴願機關卷及本院前審判決、最高行政法院原裁定等件影本
    附本院前審卷及最高行政法院卷可稽。再審原告提起本件再
    審之訴，與行政訴訟法第273 條第1 項第1 款、第13款及第
    14款之再審事由，顯有未合。茲依前述兩造主張之意旨，就
    下列各點敘明判決之理由。
八、再審原告提起本件再審之訴，核與行政訴訟法第273條第1項
    第1款、第13款及第14款之再審事由，顯有未合：
    (一)按當事人對於本院判決提起再審之訴，必須具有行政訴訟
      法第273 條第1 項所列各款情形之一者，始得為之。而所
      謂「適用法規顯有錯誤者」，係指原判決所適用之法規與
      該案應適用之現行法規相違背，或與解釋判例有所牴觸者
      而言，至於法律上見解之歧異，再審原告對之縱有爭執，
      要難謂為適用法規錯誤，而據為再審之理由，改制前行政
      法院62年判字610 號著有判例。又確定判決消極的不適用
      法規，對於裁判顯無影響者，不得遽為再審理由，大法官
      釋字第177 號著有解釋。次按行政訴訟法第273 條第1 項
      第13款所謂發見未經斟酌之重要證物，係指該證物在前訴
      訟程序中即已存在而當事人不知其存在，或雖知有此而不
      能使用，現始發現或得使用者而言，並以如經斟酌可受較
      有利益之裁判者為限。若在判決前已主張之事由或已提出
      之證物，而為法院所摒棄不採者，既非現始發見或現始得
      利用之證物，自不得據以提起再審之訴（最高行政法院91
      年判字第539 號判決、改制前行政法院50年裁字第19號、
      56年裁字第56號、61年判字第293 號、62年判字第579 號
      判例意旨參照）。又按行政訴訟法第273 條第1 項第14款
      所謂「足以影響於判決之重要證物漏未斟酌者」，係指前
      訴訟程序事實審之言詞辯論終結前已存在之證物，因法院
      不知有此證物，致未經斟酌，現始知之者而言。申言之，
      該項證物如經斟酌，原判決將不致為如此之論斷，始足當
      之，若縱經斟酌亦不足影響原判決之內容，或原判決曾於
      理由中說明其為不必要之證據者，均與本條規定得提起再
      審之要件不符，先予敘明。
    (二)再審原告主張本院前審判決有行政訴訟法第273 條第1 項
      第1 款（適用法規顯有錯誤）、第13款（當事人發現未經
      斟酌之證物或得使用該證物，經斟酌可受較有利益之裁判
      ）及第14款（原判決就足以影響於判決之重要證物漏未斟
      酌）之再審事由云云，提起本件再審之訴。經查，本件再
      審原告於再審被告初查階段即表示其帳證遭刑案扣押而無
      法提示；惟本件經再審被告於復查階段以97年6 月10日財
      北國稅法一字第0970054847函（原處分卷第252 頁）請臺
      北地檢署同意再審被告前往影印再審原告全部遭扣押之相
      關帳證以釐實情，經獲同意就再審原告全部遭扣押之相關
      帳證資料影印查核，再審被告就影印之帳證資料所編製明
      細表（原處分卷第254 頁）已詳列再審原告遭扣押資料內
      容，除總分類帳及日記帳外，另有買賣合約書、進貨發票
      、出貨單、「統一發票存根聯」9 冊、銀行存摺及餘額明
      細、組織圖、內部轉帳傳票及其憑證等相關資料，且就影
      印之銷貨發票依其記載內容（含發票號碼、日期、買受人
      、統一編號、品名、數量、單價及總價）逐筆編製「銷貨
      發票彙整表」（原處分卷第185 頁以下至180 頁），並就
      其進貨發票亦依記載內容（含發票號碼、日期、銷售人、
      統一編號、品名、數量、單價及總價）、買賣合約及出貨
      單等逐筆編製「進貨發票彙整表」（原處分卷第84頁以下
      至79頁）列示附卷，因再審被告就再審原告遭扣押之全部
      帳證查核後，其營業成本仍無法勾稽，再審被告乃維持初
      查原核定之營業淨利30,870,903元，加計非營業收入總額
      3,760,043 元，維持原核定全年所得額34,630,946元，並
      無不合。是本件再審原告主張其向臺北地檢署領回扣押帳
      證後始發現之「94年度銷貨發票」及「發票存根」等，即
      非屬新證據，而係原處分及本院前審判決階段即已存在之
      附案證物，核與行政訴訟法第273 條第1 項第13款及第14
      款之再審事由，已有未合。又再審原告於本院前審判決階
      段即主張依其進貨所有之營業項目是電腦及週邊設備之買
      賣與安裝，若再審被告同意更正行業標準代碼為4731-11
      之「電腦及其週邊設備買賣安裝業」，再審原告願意按同
      業利潤標準核稅云云。惟此部分業經本院前審判決「事實
      及理由」欄四、得心證之理由(2)載明：「關於原告更正營
      業代碼為4731-11 （以電腦及其週邊設備之買賣為其營業
      項目）部分：依原告進貨發票與銷售發票所示，其主要進
      貨為『電子零件及軟體』（原處分卷第134-133 頁），而
      銷貨發票所載品名為『電子週邊設備乙批』、『製作費』
      、『多媒體光電平台』（原處分卷第324-322 、339-333
      、281-265 頁），足證原告係以系統規劃分析及設計為主
      要營業項目，不是以電腦及其週邊設備之買賣為其營業項
      目，原告更正營業代碼為4731-11 自無理由。」等語，是
      以再審原告所主張之94年度銷貨發票及發票存根，已為本
      院前審判決所使用及斟酌之證物，亦無行政訴訟法第273
      條第1 項第14款就重要證物漏未斟酌之情事。而再審原告
      所稱其目前經營狀況無力繳納核定稅額，願意和解磋商云
      云，亦非得為提起再審之理由。再者，揆諸本院前審判決
      所適用之法規，並無與本件應適用之現行法規相違背，或
      與解釋判例有所牴觸之情形。由上以觀，本件再審原告所
      提出之94年度銷貨發票及發票存根等，係本院前審判決階
      段已存在且已斟酌之證物，而非新證物且無漏未斟酌；再
      審原告主張各節，並不足以認為本院前審判決有適用法規
      錯誤，或發現新證物，或就重要證物漏未斟酌之情事。故
      其提起本件再審之訴，核與行政訴訟法第273 條第1 項第
      1 款、第13款及第14款之再審事由，顯有未合。
九、本件事證，已臻明確，兩造其餘攻擊防禦方法，經審酌對於
    本件判決結果並不生影響，爰不予逐一論列，附此敘明。
十、綜上所述，本院前審判決經查並無行政訴訟法第273 條第1
    項第1 款、第13款及第14款之再審事由，再審原告據以提起
    本件再審之訴，顯無再審理由，爰不經言詞辯論，以判決駁
    回之。
據上論結，本件再審原告再審之訴顯無再審理由，依行政訴訟法
第278條第2項、第98條第1項前段，判決如主文。
中　　華　　民　　國　　100　 年　　7　　 月　　29　　日
                  臺北高等行政法院第二庭
                            審判長法  官　徐瑞晃
　                                法  官  陳姿岑
                                  法  官  蕭忠仁
上為正本係照原本作成。
如不服本判決，應於送達後20日內，向本院提出上訴狀並表明上
訴理由，如於本判決宣示後送達前提起上訴者，應於判決送達後
20日內補提上訴理由書（須按他造人數附繕本）。
中　　華　　民　　國　　100　 年　　7　　 月　　29　　日
 　　  　　　　　　 　　   　     書記官  蕭純純